臺灣高等法院高雄分院刑事判決　　　　 96年度上訴字第858號
上　訴　人　臺灣高雄地方法院檢察署檢察官
被　　　告　甲○○
上列上訴人因被告違反毒品危害防制條例案件，不服臺灣高雄地
方法院96年度訴字第732 號中華民國96年3 月8 日第一審判決（
起訴案號：臺灣高雄地方法院檢察署96年度毒偵字第570 號），
提起上訴，本院判決如下：
    主  文
上訴駁回。
    事  實
一、甲○○前因施用第一級毒品案件，經臺灣高雄地方法院以90
    年度毒聲字第6276號裁定送勒戒處所施以觀察、勒戒後，認
    有繼續施用毒品之傾向，另經同法院以90年度毒聲字第7454
    號裁定令入戒治處所施以強制戒治，嗣因執行成效良好，經
    同法院以91年度毒聲字第2268號裁定停止戒治，所餘期間付
    保護管束，詎於保護管束期間再度施用毒品，復經同法院以
    91年度毒聲字第3680號撤銷停止戒治，繼續施以強制戒治，
    於民國92年1 月19日強制戒治期滿，而經臺灣高雄地方法院
    檢察署檢察官於92年3 月14日，以92年度戒毒偵字第192 號
    為不起訴處分確定；又因施用第一級毒品案件，經臺灣高雄
    地方法院以92年度毒聲字第2938號裁定令入戒治處所施以強
    制戒治，適遇93年1 月9 日毒品危害防制條例修正之實施，
    是其於93年1 月9 日後所餘強制戒治期間逕予報結，故該次
    之強制戒治並未執行完畢，惟該次施用毒品案件仍經臺灣高
    雄地方法院以92年度訴字第1602號刑事判決判處有期徒刑10
    月確定，並於93年12月27日縮刑期滿執行完畢；再因施用第
    一級毒品案件，經臺灣高雄地方法院分別以94年度訴字第57
    8 、3950號刑事判決判處有期徒刑10月、8 月確定；上開2
    案經合併入監執行至95年11月22日假釋出監，並付保護管束
    ，目前仍在假釋期間內尚未執行完畢。
二、詎甲○○猶不知悔改與戒除毒癮，復明知海洛因業經公告為
    毒品危害防制條例第2 條第2 項所列管之第一級毒品，不得
    非法持有、施用，竟於強制戒治執行完畢釋放後5 年內，基
    於施用第一級毒品海洛因之犯意，於95年12月23日上午9 時
    許，在高雄縣鳳山市○○街210 號住處內，施用第一級毒品
    海洛因1 次。嗣於95年12月23日10時20分左右，在高雄縣鳳
    山市○○街210 號前，因行跡可疑，為警上前實施臨檢而查
    獲甲○○持有第一級毒品海洛因，並扣得第一級毒品海洛因
    1 包（毛重0.1 公克），經採集甲○○尿液實施檢驗，呈海
    洛因代謝物嗎啡陽性反應，始悉上情。
三、案經高雄縣政府警察局鳳山分局報請臺灣高雄地方法院檢察
    署檢察官偵查起訴。
    理  由
一、被告甲○○經合法傳喚，無正當理由不到庭，然上開事實，
    業據被告於警詢、原審時坦承不諱，且被告為警查獲所採尿
    液，送驗結果，呈嗎啡陽性反應，有台灣檢驗科技股份有限
    公司濫用藥物尿液檢驗報告（報告編號：KH2006CO114006）
    1 份在偵查卷第76頁足憑，參以扣案白粉1 小包，經送鑑驗
    結果，含海洛因成分，檢驗後重0.006 公克，有卷附高雄市
    立凱旋醫院濫用藥物品檢驗鑑定書1 份在偵查卷第83頁可考
    ，此外，復有查獲相片在卷可資佐證，足徵被告之自白與事
    實相符，堪予採信。
二、被告甲○○前因施用毒品，經原審法院以90年度毒聲字第62
    76號裁定送勒戒處所施以觀察、勒戒後，認有繼續施用毒品
    之傾向，另經同法院以90年度毒聲字第7454號裁定令入戒治
    處所施以強制戒治，嗣因執行成效良好，經同法院以91年度
    毒聲字第2268號裁定停止戒治，所餘期間付保護管束，詎於
    保護管束期間再度施用毒品，復經同法院以91年度毒聲字第
    3680號撤銷停止戒治，繼續施以強制戒治，於民國92年1 月
    19日強制戒治期滿，而經臺灣高雄地方法院檢察署檢察官於
    92年3 月14日，以92年度戒毒偵字第192 號為不起訴處分確
    定，有全國刑案資料查註紀錄表、完整矯治簡表、全國施用
    毒品案件紀錄表、臺灣高雄地方法院檢察署92年度戒毒偵字
    第192 號為不起訴處分等在卷可稽，是被告於強制戒治執行
    完畢釋放後5 年內，再犯本件施用第一級毒品海洛因犯行，
    本件事證明確，應予依法論科。
三、查海洛因係屬毒品危害防制條例第2 條第2 項第1 款所規定
    之第一級毒品，是核被告甲○○所為，係犯毒品危害防制條
    例第10條第1 項之施用第一級毒品罪。被告持有第一級毒品
    海洛因後復進而施用，其持有第一級毒品之低度行為，為施
    用第一級毒品之高度行為所吸收，不另論罪。被告有犯罪事
    實欄所載論罪科刑執行情形，有被告刑案資料查註紀錄表附
    卷可查，其於有期徒刑執行完畢後5 年內，故意再犯本件有
    期徒刑以上之刑之罪，為累犯，應依刑法第47條規定，加重
    其刑。
四、原判決以被告甲○○罪證明確，因予適用毒品危害防制條例
    第10條第1 項、第18條第1 項前段，刑法第11條、第47條第
    1 項之規定，並審酌被告前因施用毒品案件，經觀察、勒戒
    及強制戒治及多次刑之執行，並甫因施用毒品案件經判刑1
    年，猶未悛悔，於假釋期間內再為本件施用毒品犯行，足見
    其戒毒意志不堅，然念其犯後尚能供承犯行，態度良好，又
    其施用毒品乃戕害自身健康而未直接危害他人，又本件僅遭
    查獲1 次及公訴人求刑意見等一切情狀，量處有期徒刑1 年
    ，且敘明扣案海洛因1 小包（驗後重0.006 公克），送驗結
    果業如前述，又包裝未與毒品完全析離，並無分離沒收實益
    ，應整體視為毒品，為第一級毒品，均應依毒品危害防制條
    例第18條第1 項前段規定，諭知沒收銷燬之。並認為按刑法
    第88條固規定：「施用毒品成癮者，於刑之執行前令入相當
    處所，施以禁戒。前項禁戒期間為1 年以下。但執行中認無
    繼續執行之必要者，法院得免其處分之執行」，然施用毒品
    行為本質上即有一定程度成癮性，毒品危害防制條例就施用
    毒品行為之戒治處遇及論罪科刑已有特別規定，而刑法第88
    條修正理由第3 段亦認同條與上開條例，分屬不同法規，而
    有規定同一事項情形，而上開條例係特別法規，應優先適用
    ，同條僅為求刑法保安處分章節體例完整，始為規定如上。
    是以，毒品危害防制條例第23條第2 項既規定，被告於觀察
    勒戒或強制戒治執行完畢5 年內再犯施用第一、二級毒品之
    罪，即認戒治等處遇措施已屬罔然，而視之為刑事犯罪行為
    ，逕應依法論科，尚無再依刑法第88條刑前禁戒必要。查被
    告屬於戒治執行完畢5 年內再犯施用第一級毒品罪名，前亦
    因多次施用毒品經論罪科刑，惟揆諸前揭意旨，即無依職權
    諭知刑前禁戒之必要，附此敘明。其認事用法核無違誤，所
    處之刑亦屬允當。公訴人上訴意旨，仍執前詞，以被告有依
    刑法第88條規定戒治處分之必要為由，指摘原判決不當云云
    。然按毒品危害防制條例就施用毒品行為之戒治處遇及論罪
    科刑已有特別規定，而刑法第88條修正理由第3 段亦認同條
    與上開條例，分屬不同法規，而有規定同一事項情形，而上
    開條例係特別法規，應優先適用，故本件無再依刑法第88條
    規定宣告刑前禁戒必要，是公訴人上訴，為無理由，應予駁
    回。
五、被告甲○○經合法傳喚，無正當理由不到庭，不待其陳述逕
    行判決。
據上論斷，應依刑事訴訟法第368條、第371條，判決如主文。
本案經檢察官陳建年到庭執行職務。
中　　華　　民　　國　　96　　年　　5 　　月　　14　　日
                  刑事第二庭  審判長法  官  林正雄
                                    法  官  陳啟造
                                    法  官  黃壽燕
以上正本證明與原本無異。
如不服本判決應於收受本判決後10日內向本院提出上訴書狀，其
未敘述上訴理由者，並得於提起上訴後10日內向本院補提理由書
狀（均須按他造當事人之人數附繕本）「切勿逕送上級法院」。
中　　華　　民　　國　　96　　年　　5 　　月　　14　　日
                                    書記官  梁雅華
附錄本判決論罪科刑法條：
毒品危害防制條例第10條第1 項
 施用第一級毒品者，處6 月以上5 年以下有期徒刑。
